臺灣高等法院臺中分院刑事判決　　　　　　　　　　九十三年度上訴字第一五四號
　　上　訴　人
　　即　被　告　丙○○
右上訴人因違反槍砲彈藥刀械管制條例案件，不服臺灣台中地方法院九十二年度重訴
緝字第一九三號中華民國九十二年十一月二十八日第一審判決（起訴案號：臺灣台中
地方法院檢察署九十年度偵字第二一九七二、九十一年度偵字第八○四七、一一○三
八、一一五四五號），提起上訴，本院判決如左：
      主  文
原判決撤銷。
丙○○共同未經許可，持有可發射子彈具有殺傷力之槍枝，累犯，處有期徒刑壹年貳
月，併科罰金新台幣肆萬元，罰金如易服勞役，以新台幣玖佰元即銀元參佰元折算壹
日。扣案之仿貝瑞塔廠九二ＦＳ型半自動改造玩具手槍壹枝（槍枝管制編號：000
0000000號，含彈匣壹個）、仿貝瑞塔廠九二ＦＳ型半自動改造玩具手槍壹枝
（槍枝管制編號：0000000000號，含彈匣壹個）及彈底標記為「ＷＩＮ９
ｍｍＬＵＧＥＲ」之子彈貳顆、彈底分別標記為“ＩＭＩ９ＭＭＬＵＧＥＲ”、“Ｆ
Ｃ９ＭＭＬＵＧＥＲ）口徑９ｍｍ制式子彈貳顆，均沒收。
      事  實
一、丙○○於民國 (下同）八十六年間因違反麻醉藥品管理條例案件，經臺灣彰化地
    方法院判處有期徒刑七月，上訴後經本院駁回而確定，嗣經送執行，於八十八年
    三月三日出監，詎其猶不知悔改，於九十年十一月十七日凌晨四時許，與蕭博壬
    、丁○○、游進益（均經原審另行判決）同往台中市○○路○段二四七號地下一
    樓之天堂（ＨＥＡＶＥＮ）ＰＵＢ店消費作樂，因該店現場工作人員甲○○於入
    口處阻止丁○○攜帶外食即臭豆腐一盤入場，丙○○遂與蕭博壬、丁○○、游進
    益共同基於恐嚇之犯意聯絡，由丁○○示意蕭博壬至其所乘座之車牌號碼為Ａ５
    －０１２９號轎車內取槍，蕭博壬、游進益、丙○○均明知未經許可不得持有槍
    砲與子彈，竟共同基於犯意聯絡，由蕭博壬與游進益折返丁○○前開座車停放處
    ，游進益即自該車內取出丁○○所有可擊發子彈具有殺傷力之仿貝瑞塔廠九二Ｆ
    Ｓ型半自動改造玩具手槍一枝（槍枝管制編號：0000000000號，以下
    簡稱八七二九號九二手槍，含彈匣一個，內含子彈四顆，其中二顆彈底標記為「
    ＷＩＮ９ｍｍＬＵＧＥＲ」之子彈亦具殺傷力，彈底標記為「ＡＣＰ９６９ｍｍ
    」，彈殼原長１９ｍｍ，遭截短為１６ｍｍ之子彈一顆則不具殺傷力，另一顆亦
    具殺傷力但嗣經擊發 (如後述) ），蕭博壬亦自該車內取出丁○○所有可擊發子
    彈具有殺傷力之仿貝瑞塔廠九二ＦＳ型半自動改造玩具手槍一枝（槍枝管制編號
    ：0000000000號，以下簡稱九六０六號九二手槍，含彈匣一個，內含
    口徑９ｍｍ制式子彈六顆，均具殺傷力；其中四顆均經試射，另二顆彈底分別標
    記為“ＩＭＩ９ＭＭＬＵＧＥＲ”、“ＦＣ９ＭＭＬＵＧＥＲ）後，二人再折返
    前開天堂ＰＵＢ一樓樓梯口處，與丁○○、丙○○圍在甲○○身邊，由蕭博壬、
    游進益分別持槍扺住甲○○之頭部，以此危害生命、身體之事恐嚇甲○○，使甲○○心生畏懼，致生危害於安全，並由蕭博壬、丙○○出手毆打甲○○（傷害部
    分未據告訴），而丁○○即將手持臭豆腐一盤砸向甲○○後，游進益以其所持前
    開八七二九號九二手槍槍柄敲擊甲○○頭部（傷害部分未據告訴）時不慎擊發子
    彈一枚，游進益猶持該槍指向甲○○，其後四人為恐事洩，即逃逸。
二、旋由蕭博壬駕駛丁○○前開座車搭載丁○○、游進益離開現場至台中市○○路朋
    友住處欲下車前，丁○○即將游進益所持前開八七二九號九二手槍、蕭博壬所持
    前開九六０六號九二手槍與丁○○所有另放置該車內可擊發子彈具殺傷力之仿貝
    瑞塔廠Ｍ九型半自動改造玩具手槍一枝（槍枝管制編號：0000000000
    號，以下簡稱八七三０號Ｍ九手槍）交予蕭博壬保管（蕭博壬寄藏槍彈部分亦經
    原審法院另行審結）。嗣於九十年十二月十七、十八日某時許，丁○○因游進益
    已遭警查獲，即以電話聯絡蕭博壬交回前開其所交付槍彈中之兩支槍，蕭博壬因
    不知游進益於天堂ＰＵＢ當時係持何槍，旋回其前開朋友住處內，取出前開藏放
    於洗衣機下方之槍彈後，將前開九六０六號九二手槍（含前開彈匣一個，內含制
    式子彈六顆）另行藏放於台中市某廟宇附近，而前開八七二九號九二手槍、八七
    三０號Ｍ九手槍 (均含彈匣）則於九十年十二月二十五日聖誕節當日，在台中市
    某星期五餐廳交還予丁○○。嗣由游進益（前於九十年十二月四日十時許，為警
    在彰化縣員林鎮○○路三十六號前逮捕）會同警方於九十一年一月二十八日，在
    臺中市○○路與景和街口土地公廟前草叢處附近，查獲前開八七二九號九二手槍
    （含彈匣，內含子彈三顆，其中彈底標記為「ＷＩＮ９ｍｍＬＵＧＥＲ」之子彈
    二顆，均具殺傷力；彈底標記為「ＡＣＰ９６９ｍｍ」，彈殼原長１９ｍｍ，遭
    截短為１６ｍｍ之子彈一顆則不具殺傷力）、八七三０號Ｍ九手槍 (含彈匣) 。
    蕭博壬於九十一年四月二十三日在台中市○○路○段六之六號前為警緝獲時並查
    獲上開九六０六號九二手槍（含彈匣一個，內含制式子彈六顆）。
三、案經臺中市警察局移送及彰化地方法院檢察署呈請臺灣高等法院臺中分院檢察署
    移轉臺灣臺中地方法院檢察署檢察官偵查起訴。
      理  由
一、訊據被告丙○○對其於前開時、地與共同被告蕭博壬、游進益及丁○○等同往前
    開天堂ＰＵＢ消費時，因該店現場工作人員甲○○於入口處阻止被告丁○○攜帶
    臭豆腐一盤入場，而發生爭執等事實坦承不諱，惟矢口否認犯恐嚇、違反槍砲彈
    藥刀械管制條例罪行，辯稱：伊是嗣後才到，當時已喝醉，對現場情形並不了解
    ，不知何人帶槍，有聽到槍聲，不知何人開槍云云。惟查：
（一）右開犯罪事實迭據共同被告蕭博壬於警訊、偵查及原審法院坦承不諱 (見八○
      四七號偵查卷第十一至十二頁、第三十五頁、一一○三八號偵查卷第十三至十
      五頁、原審一七三七號卷一九十一年九月二十日筆錄、卷二第六十八至七十頁
      、一二一、一二二頁），核與共同被告游進益就發生爭執之原因及嗣後持槍恐
      嚇毆打被害人甲○○之情節相符 (見二一九七二號偵查卷第十一至十六頁、九
      十年十二月五日偵訊筆錄及九十一年九月二十日訊問筆錄），並經被害人甲○○證述明確 (見二一九七二號偵查卷九十一年五月三日筆錄及原審九十一年八
      月三十日筆錄），復有指認相片、錄影帶翻拍相片、現場蒐證照片、內政部警
      政署刑事警察局槍彈鑑定書等在卷可稽，扣案之八七二九號九二手槍 (含彈匣
      一個及子彈三顆）經送請內政部警政署刑事警察局鑑定結果，認送鑑改造手槍
      壹枝（槍枝管制編號：0000000000號）係由仿ＢＥＲＥＴＴＡ（即
      貝瑞塔）廠半自動手槍製造之金屬玩具手槍更換土造金屬槍機及已貫通之土造
      金屬槍管改造而成，機械性能良好，可供擊發子彈用，認具殺傷力；子彈參顆
      ，認均係口徑９ｍｍ制式半自動手槍彈，其中貳顆，彈底標記為「ＷＩＮ９ｍ
      ｍＬＵＧＥＲ」，認均具殺傷力，壹顆，彈底標記為「ＡＣＰ９６９ｍｍ」，
      彈殼原長１９ｍｍ，遭截短為１６ｍｍ，且彈底具撞擊痕跡，經實際試射結果
      ，無法擊發，認係不發彈等情，有內政部警政署刑事警察局九十一年三月四日
      刑鑑字第０九一００二七九六二號函一份附於臺灣臺中地方法院檢察署九十年
      偵字第二一九七二號卷可憑，另扣案之九六０六號九二手槍一枝（含彈匣一個
      ，內含制式子彈六顆），經送請內政部警政署刑事警察局鑑定結果，認「一、
      送鑑制式九二手槍（貝瑞塔）壹支，實係由仿ＢＥＲＥＴＴＡ廠９２ＦＳ型半
      自動手槍製造之金屬玩具手槍換裝土造金屬槍管改造而成之改造手槍，認具殺
      傷力。二、送鑑子彈陸顆，認均係口徑９ｍｍ制式子彈，認均具殺傷力；其中
      四顆均經試射，另二顆彈底分別標記為“ＩＭＩ９ＭＭＬＵＧＥＲ”、“ＦＣ
      ９ＭＭＬＵＧＥＲ」，亦有內政部警政署刑事警察局九十一年五月十五日刑鑑
      字第０九一０一０五八三號槍彈鑑定書一份附於臺灣臺中地方法院檢察署九十
      一年偵字第一一０三八號卷可憑。又共同被告游進益當日持有之槍枝係上開八
      七二九號槍，業據其於原審供述甚詳 (見原審九十一年九月二十日訊問筆錄）
      ，公訴人起訴書誤載為八七三○號槍枝，尚有未洽。再查扣之八七二九、八七
      三○、九六○六號三枝槍，均係共同被告丁○○所有，迭據共同被告蕭博壬於
      警訊、偵查、原審中供述明確，共同被告游進益就此雖為不同之供述，惟其於
      警訊時先供稱：不知道當日持有之槍枝是何人所有，並稱共同被告丁○○為表
      叔，偵查中詢問是否丁○○所有先答稱：不清楚，又改稱不是，於原審先供稱
      係蕭博壬所有，嗣又改稱：是綽號阿海之朋友寄放在伊那裡等語，先後所述不
      一，且於原審就共同被告蕭博壬九十二年一月九日所述扣案槍枝係共同被告丁○○所有，訊問其有何意見時？答稱：沒有意見，自難以其供述即認查扣槍枝
      非共同被告丁○○所有，酌以如係共同被告蕭博壬自行起意取槍折返現場，衡
      情必與被害人甲○○對面理論爭吵，然就卷附翻拍照片顯示，其卻持槍站在一
      旁，與常情有違，且被害人甲○○於原審中證述：僅丁○○一人講話等語，共
      同被告丁○○，顯基於主導之地位，另案發當日被告等僅係單純前往消費，有
      共同被告游進益於原審中之供述可參，既非尋仇或供他人使用，共同被告蕭博
      壬又何須攜帶查扣之三支手槍，反係受保護之大哥始有攜帶多支槍枝以備使用
      之必要，況Ａ５－０１２９號轎車係共同被告丁○○所持有使用，堪認查扣之
      槍枝係共同被告丁○○所有 (台灣台中地方法院就共同被告蕭博壬等共犯本案
      之判決亦認查扣槍枝係共同被告丁○○所有），公訴人起訴書誤載為共同被告
      蕭博壬所有，亦有未洽。
（二）被告雖辯稱其嗣後才到場， 當時已喝醉，對現場情形並不了解云云。然：
  １、共同被告游進益於警訊時供稱「．．．．．由『承均』（指共同被告蕭博壬）
      拿槍指該店員（指證人甲○○）之頭部做出要開槍之動作之後．．．．我表叔
      （指共同被告丁○○見狀立即拿起手中之臭豆腐丟向該店員，『育綜』（指被
      告丙○○）也見狀猛毆該店員．．．．．」等語（見臺灣臺中地方法院檢察署
      九十年度偵字第二一九七二號卷第十四頁），共同被告游進益並指認前揭卷第
      二十四頁之錄影帶翻拍相片，右邊算來第三人係店員即證人甲○○，背對鏡頭
      持槍指著店員之人為『承均』即共同被告蕭博壬，而站其左邊之人係共同被告
      丁○○，站丁○○後面之人係被告丙○○，復供稱共三人出手毆打被害人甲○○，被告丙○○也有出手毆打店員等情明確（見二一九七二號偵查卷九十年十
      二月五日偵訊筆錄），於原審供述：我看到丙○○打他 (指被害人甲○○）．
      ．．等語，且台灣台中地方法院檢察署檢察官當庭勘驗天堂ｐｕｂ一樓入口處
      監視錄影帶結果：「第一個衝出來的是蕭博壬，再來是游（進益），而丙○○
      也接著出來，之後蕭博壬與游（進益）拿槍回到現場，接著丁○○拿一盤豆腐
      出來。然後四人圍在甲○○身邊，蕭博壬開始打王（耿祥）．．．．．丙○○
      及蕭博壬接續出拳打甲○○．．．．．（見二一九七二號偵查卷第一０九頁）
      ，被告辯稱其嗣後才到場，當時已喝醉，對現場情形並不了解云云，顯與前開
      事證不符，不足採信。
  ２、又共同正犯之意思聯絡毋須事前有協議，即僅於行為當時互有認識，亦即有意
      思之聯絡即足，此種於行為當中始形成共同行為決意之共同正犯，學說上稱為
      相續共同正犯；故共同正犯之意思聯絡，不限於事前有所協議，其於行為當時
      ，基於相互之認識，以共同犯罪之意思參與者，亦無礙於共同正犯之成立（最
      高法院七十三年度台上字第一八八六號判例、三十年度上字第八七０號判例參
      照）；且行為人參與構成要件行為之實施，並不以參與構成犯罪事實之全部或
      始終參與為必要，即使僅參與構成犯罪事實之一部分，或僅參與某一階段之行
      為，亦足以成立共同正犯；故共同實施犯罪行為之人，在合同意思範圍以內，
      各自分擔犯罪行為之一部，相互利用他人之行為，以達其犯罪之目的者，即應
      對於全部所發生之結果，共同負責（最高法院二十八年度上字第三一一０號判
      例參照）。被告丙○○於共同被告蕭博壬與游進益持槍回到現場後，猶未離去
      反係乘機參與毆打證人甲○○，業如前述；反觀當時同往前開天堂ＰＵＢ之張
      聰標、楊竺清等人（見原審法院九十一年度重訴字第一七三七號卷九十一年八
      月九日訊問筆錄）卻未參與圍毆證人甲○○，堪認被告丙○○於共同被告蕭博
      壬、游進益等持槍恐嚇行為當時互有認識，即使其僅參與構成犯罪事實之一部
      分，或僅參與某一階段之行為，依前開說明，亦成立共同正犯。
（三）綜上所述，本件事證已臻明確，被告所辯顯係脫卸之詞，不足採信，其犯行應
      堪認定。
二、按刑法第三百零五條恐嚇罪，所稱以加害生命、身體、自由、名譽、財產之事，
    恐嚇他人者，係指以使人生畏怖心為目的，而通知將加惡害之旨於被害人而言（
    最高法院五十二年度台上字第七五一號判例參照），至通知將加害之旨於被害人
    之方法，在所不問，以直接或間接通知均可，亦不問以言詞、文字、舉動或他法
    ，只須使被害人知悉為已足，被告與共同被告蕭博壬、游進益、丁○○共同於前
    開時、地亮出前開手槍，威嚇被害人甲○○，客觀上足令人心生畏懼 (被害人甲○○於偵查中亦陳述會害怕），被告等前開行為，顯係以加害生命、身體之事恐
    嚇被害人甲○○，核被告丙○○所為，係犯刑法第三百零五條之恐嚇危害安全罪
    及槍砲彈藥刀械管制條例第十一條第四項之未經許可持有可發射子彈具有殺傷力
    之槍枝罪及同條例第十二條第四項未經許可持有子彈罪，被告與丁○○、蕭博壬
    壬、游進益等人，有犯意聯絡及行為分擔，為共同正犯 (公訴人就違反槍砲彈藥
    刀械管制條例罪部分漏未論以共同正犯，尚有未洽），又未經許可持有可發射子
    彈具有殺傷力之槍枝罪、未經許可持有子彈罪，所侵害者為社會法益，被告共同
    持有之前開九六０六號九二手槍（含子彈六顆）、八七二九號九二手槍（含子彈
    三顆，原係四顆，但其中壹顆不具殺傷力除外），前開手槍及子彈雖均為多數，
    係單純一罪，再被告以一共同持有行為同時觸犯上開未經許可持有可發射子彈具
    有殺傷力之槍枝、未經許可持有子彈二罪，係想像競合犯，依刑法第五十五條之
    規定，從一重之未經許可持有可發射子彈具有殺傷力之槍枝罪處斷，另未經許可
    ，無故持有槍、彈罪，其持有之繼續，為行為之繼續，至持有行為終了時，均論
    為一罪，不得割裂。若以之犯他罪，兩罪間之關係如何，端視開始持有之原因為
    斷，如早已非法持有槍、彈，嗣另起意犯罪，或意圖犯甲罪而持有槍、彈，卻持
    以犯乙罪，均應以數罪併罰論處，必因意圖犯某罪而持有槍、彈，後果以之犯該
    罪，兩罪間始有牽連犯之適用（最高法院九十年度台上字第六六四三號判決參照
    ），被告等共同持有槍枝之目的在於恐嚇，所犯前開共同未經許可持有可發射子
    彈具有殺傷力之槍枝、恐嚇二罪間，具有方法目的之牽連關係，屬牽連犯，應依
    刑法第五十五條之規定，從一重之未經許可持有可發射子彈具有殺傷力之槍枝罪
    處斷 (系爭槍枝係共同被告丁○○所有，無從證明其持有之初即係欲供犯本案之
    恐嚇罪，僅其一人無從論以牽連犯），公訴人雖未敘及被告與共同被告蕭博壬等
    人間就未經許可持有可發射子彈具有殺傷力之槍枝、未經許可持有子彈罪亦係共
    同正犯，惟起訴書已敘及此部分犯罪事實，況此部分犯罪事實(即違反槍砲彈藥
    刀械管制條例罪）與公訴人認被告所犯之恐嚇犯行間亦有牽連犯之裁判上一罪關
    係，本院自應併予審理。又被告曾因違反麻醉藥品管理條例案件，經臺灣彰化地
    方法院判處有期徒刑七月，經本院駁回上訴而確定，執行期滿，於八十八年三月
    三日出獄，有臺灣高等法院被告全國前案紀錄表及臺灣臺中地方法院檢察署刑案
    資料查註紀錄表各一份在卷可參，被告於受有期徒刑執行完畢後，五年以內再犯
    本件有期徒刑以上之罪，為累犯，依刑法第四十七條之規定加重其刑，原審予以
    論罪科刑，固非無見，惟查原審就起訴書所載共同被告游進益等當日持有之槍枝
    係八七三○號槍及持有之槍枝係共同被告蕭博壬所有錯誤部分，未於理由中敘述
    ，即於事實中改正，尚有未洽，另就查扣之八七二九號槍亦含彈匣一個 (見二一
    九七二號卷扣押目錄），漏未於事實欄記載，亦未於沒收時併予宣告沒收，亦有
    未洽，被告即上訴人上訴否認犯罪，雖無理由，然原審判決既有如上未當之處，
    應由本院將其撤銷改判，爰審酌被告犯罪之動機、目的、手段及共同持有槍枝、
    子彈之數量及持之實施恐嚇所生之危害暨犯罪後之態度等一切情狀，量處如主文
    第二項所示之刑，就所科罰金部分並諭知易服勞役之折算標準（按現行法規所定
    貨幣單位折算新台幣條例第二條規定「現行法規所定金額之貨幣單位為圓、銀元
    或元者，以新台幣元之三倍折算之」，於法定罰金刑以圓、銀元或元為單位之場
    合，固無須適用上開條文；倘法定罰金刑以新台幣為單位，而主文所宣示之罰金
    刑，諭知如易服勞役，以銀元三佰元即新台幣九佰元折算一日時，因刑法第四十
    二條第二項所定折算之貨幣單位為元，與罰金刑之新台幣不同，則須同時適用刑
    法第四十二條第二項及現行法規所定貨幣單位折算新台幣條例第二條，以為易服
    勞役折算之依據（最高法院八十九年度台上字第一六四四號判決參照），則前開
    主文所宣示之罰金刑，諭知如易服勞役，以銀元三佰元即新台幣九佰元折算一日
    之部分，須同時適用刑法第四十二條第二項及現行法規所定貨幣單位折算新台幣
    條例第二條，以為易服勞役折算之依據，併此敘明）。扣案之上開八七二九號及
    九六０六號槍枝二支（均各含彈匣一個）及前開彈底標記為「ＷＩＮ９ｍｍＬＵ
    ＧＥＲ」之子彈貳顆與彈底分別標記為“ＩＭＩ９ＭＭＬＵＧＥＲ”、“ＦＣ９
    ＭＭＬＵＧＥＲ」之口徑９ｍｍ制式子彈貳顆，均係違禁物，依刑法第三十八條
    第一項第一款之規定，宣告沒收，至前開彈底標記為「ＡＣＰ９６９ｍｍ」，彈
    殼原長１９ｍｍ，遭截短為１６ｍｍ之子彈一顆，經實際試射結果，無法擊發，
    認係不發彈，無法擊發，尚非違禁物，另鑑定時已試射之四顆子彈及共同被告游
    進益誤射之一發子彈，亦均失其違禁物之性質，爰均不予宣告沒收。
三、據上論斷，應依刑事訴訟法第三百六十九條第一項前段、第三百六十四條、第二
    百九十九條第一項前段、槍砲彈藥刀械管制條例第十一條第四項、第十二條第四
    項、刑法第十一條前段、第二十八條、第三百零五條、第五十五條、第四十七、
    第四十二條第二項、第三十八條第一項第一款，罰金罰鍰提高標準條例第一條前
    段、第二條、現行法規所定貨幣單位折算新台幣條例第二條，判決如主文。
本案經檢察官乙○○到庭執行職務。
中      華      民      國    九十三  年    四      月      八          日
                                   臺灣高等法院臺中分院刑事第九庭
                                         審判長法  官　陳  筱  珮
                                               法　官　張　國　忠
                         法　官  康  應  龍
右正本證明與原本無異。
如不服本判決應於收受送達後十日內向本院提出上訴書狀，其未敘述上訴之理由者並
得於提起上訴後十日內向本院補提理由書（均須按他造當事人之人數附繕本）。
                                               書記官  黃  薰  慧
中     華     民     國     九十三     年      四      月      九       日
                                                              　　　　　Ｆ
